【裁判字號】    98,簡上,49
【裁判日期】    980625
【裁判案由】    侵權行為損害賠償
【裁判全文】
臺灣臺北地方法院民事判決              98年度簡上字第49號
上  訴  人  丁○○
被上訴人    乙○○
承受訴訟人  甲○○
承受訴訟人  丙○○
上列當事人間請求侵權行為損害賠償事件，上訴人對於民國97
年9月25日臺灣臺北地方法院臺北簡易庭97年度北簡字第2296號
第一審判決提起上訴，本院於民國98年6月11日言詞辯論終結，
判決如下：
    主  文
上訴駁回。
第二審訴訟費用新台幣壹仟伍佰元由上訴人負擔。
    事實及理由
壹、程序方面：
    本件原審原告（即本件被上訴人）乙○○於第一審判決後、
    於本院二審訴訟繫屬中之民國（下同）97年10月18日推定死
    亡，其繼承人甲○○、丙○○於98年1月14日具狀表示承受
    訴訟，有其戶籍謄本附卷可稽，經核與民事訴訟法第175條
    、176條規定相符，先予敘明。
貳、實體方面：
一、被上訴人即原審原告起訴主張：
    上訴人即原審被告於95年8月12日晚間11時30分，駕駛車牌
    號碼3W-2192號之自用小客車，沿臺北市○○區○○街46 巷
    由北往南行駛，途經該巷與長春路路口時，原應注意汽車駕
    駛人行經交叉路口時，支線道車應禮讓幹線車先行，而且按
    當時情況，亦無不能注意之情事，竟疏未注意及此，未禮讓
    幹線道車先行，而貿然通過該處路口，適有被上訴人即乙○
    ○駕駛車牌號碼CYU-369號普通重型機車搭載訴外人徐子婷
    ，沿臺北市○○區○○路由東向西方向行駛，正欲通過上開
    路口，上訴人所駕駛車輛之左前車頭遂正面撞擊被上訴人乙
    ○○所騎乘機車之右側車身，導致乙○○人車倒地，受有右
    手肘、左大腿、右膝、右小腿多處擦傷，經至長庚紀念醫院
    就診，支付醫療費用新台幣（下同）820元，前揭車禍事件
    除造成林絃麒身體受傷之痛楚外，其精神上受到震撼與驚嚇
    ，事後的處理造成生活不便，且上訴人於事件發生後，對林
    絃麒不聞不問，毫無和解之誠意，故請求上訴人賠償被上訴
    人乙○○精神損失慰撫金50,000元。並聲明：上訴人應給付
    被上訴人乙○○50,820元，及自起訴狀繕本送達翌日起即96
    年10月31日起至清償日止，按年息百分之五計算之利息。
二、上訴人則以：被上訴人提出的資料中，並沒有證據證明是伊
    車子對被上訴人造成傷害，被上訴人以自殺式使用道路之方
    式，車身倒地致使自己受傷，被上訴人並沒有提出侵權行為
    的事實及證據，且所謂非財產之損害未明確，又按年息百分
    之五計算之利息，卻未提及被上訴人往來金融機構付息之證
    據，上訴人不認為被上訴人的傷害需要那麼高額的精神賠償
    ，原判決引用鑑定覆議有疑，應查證兩車確實有碰撞且為汽
    車加害，並非臆測汽車無暫停再開出支道，原審法官引用情
    境臆測，未見事實證據以判決等語，資為抗辯。
三、原審判命上訴人應給付被上訴人1萬820元，及自96年10月31
    日起至清償日止，按年息5％計算之利息，其餘之訴駁回；
    上訴人就原審判決不利部分，聲明不服，提起上訴，並於本
    院上訴聲明：(一)原判決不利上訴人部分廢棄。(二)上開廢棄部
    分，駁回被上訴人在第一審之訴。被上訴人則於本院答辯聲
    明：請求駁回上訴。
四、得心證之理由：
（一）按刑事訴訟判決所認定之事實，固非當然有拘束民事訴訟
      判決之效力，但民事法院調查刑事訴訟原有之證據，而斟
      酌其結果以判斷事實之真偽，並於判決內記明其得心證之
      理由，即非法所不許（最高法院67年台上字第2674號、49
      年台上字第929號判例要旨參照）。本件被上訴人已聲明
      引用本件刑事訴訟之卷證資料（見本院96年度交附民字第
      237號卷第16頁、19頁），本院自得調查刑事訴訟中原有
      之證據，斟酌其結果以判斷其事實，是本院依職權調閱台
      北地方法院96年度交易字第296號過失傷害案件刑事卷宗
      審核，合先敘明。
（二）按「因故意或過失，不法侵害他人之權利者，負損害賠償
      責任」、「違反保護他人之法律，致生損害於他人者，負
      賠償責任。但能證明其行為無過失者，不在此限」、「不
      法侵害他人之身體、健康、名譽、自由、信用、隱私、貞
      操，或不法侵害其他人格法益而情節重大者，被害人雖非
      財產上之損害，亦得請求賠償相當之金額」、「汽車、機
      車或其他非依軌道行駛之動力車輛，在使用中加損害於他
      人者，駕駛人應賠償因此所生之損害」，民法第184條第1
      項前段、第2項、第195條第1項前段、第191條之2前段分
      別定有明文。又按，在未設有行車管制號誌路口，視需要
      劃設之網狀線，用以告示車輛駕駛人禁止在設置本標線之
      範圍內臨時停車，防止交通阻塞。本標線為黃色。外圍線
      寬20公分，內線依行車方向成45度傾斜，線寬10公分，斜
      線間隔1至5公尺，道路交通標誌標線號誌設置規則第173
      條第1項第2款、第2項定有明文，依規定車輛不得在交岔
      路口臨時停車。
（三）經查，台北市○○街46巷北向南於進入路口前劃有「停」
      標誌，足見慶城街46巷路段為支線道，被上訴人乙○○駕
      車行經之長春路為幹道線。是上訴人駕車進入前揭路口前
      ，應先確認左側無來車，在安全無虞狀況下，方可進入路
      口，又系爭路口劃設有黃網線，車輛不得在劃有黃網線之
      交岔路口臨停，上訴人為支道車，其於進入路口前應確認
      左側無來車並判斷安全無虞狀況下方可進入路口，且上訴
      人亦不得在劃有黃網線之交岔路口內臨停，依據警方所製
      之道路交通事故現場圖所示，上訴人最終停車位置，其車
      身已影響東向西車輛正常行駛，被上訴人乙○○騎乘之機
      車於反應不及情況下發生碰撞，是以推論上訴人駕車有「
      支線車未讓幹道車先行」之情形，為本件事故肇事原因等
      情，並據臺北市車輛行車事故鑑定委員會以96年7月12 日
      北鑑審字第09630231100號函檢送行車事故鑑定意見書一
      份、臺北市政府交通同年9月6日北市交5字第09634162600
       號函檢送臺北市車輛行車事故鑑定覆議委員會鑑定覆議
      意見書一份，分別附於本院96年度交易字第296號過失傷
      害案件刑事卷宗第84至87頁、第108頁至第110頁可稽，足
      認上訴人於本件交通事故之發生確有過失，是上訴人辯稱
      並未有證據證明其有撞及被上訴人之情事云云，即不足採
      。
（四）上訴人雖否認系爭事故之發生伊有過失，並辯稱係因被上
      訴人以自殺式使用道路方式，車身倒地至受傷，方造成
      本件車禍之發生云云。惟查：
    1.上訴人既為汽車駕駛人，對於車前狀況、號誌等負有注意
      義務，此乃因交通法規之明文規定所課予駕駛人之義務，
      如汽車駕駛人違反該等規定，自應認為違反注意義務而有
      過失。經查，本件事故發生當時天候正常、路面乾燥、無
      缺陷、無障礙物、視距良好等情，有臺灣臺北地方法院檢
      察署96年度偵緝字第841號過失傷害偵查卷（下稱過失傷
      害偵查卷）內之交通事故調查報告表可按，足徵事故發生
      當時，尚無不能注意之情形。依照前開交通法規，上訴人
      為支道車，其於進入路口前應確認左側無來車並判斷安全
      無虞狀況下方可進入路口，且上訴人亦不得在劃有黃網線
      之交岔路口內臨停，如違反該規定，即屬違反保護他人之
      法律，應認定上訴人違反注意義務而有過失。
    2.再徵諸被上訴人乙○○於前開刑事偵查案件中以證人身份
      結證稱：「伊看到被告（即本件上訴人）車頭突出長春路
      上一點點，伊看到後稍微往左行駛，伊想被告應該有看到
      ，會讓伊（先行）但等伊騎到被告前，被告將伊撞倒（見
      過失傷害偵查卷第25頁），可見上訴人駕駛與被上訴人騎
      乘之兩車間應無視覺障礙，上訴人執意左轉，疏於注意不
      得在黃網狀路口臨停阻礙幹道車通行，自有違上開注意義
      務而有過失，至為明確，上訴人對事故之發生有過失，且
      過失行為與被上訴人所受傷害間有相當之因果關係。
    3.上訴人被訴過失傷害案件，本院刑事庭亦認定上訴人有過
      失，而判處上訴人有期徒刑4月，如易科罰金，以1,000元
      折算一日，減為有期徒刑2月，如易科罰金，以1,000元折
      算一日確定，並於97年3月11日易科罰金執行完畢，有該
      96年度交易字第296號刑事判決書附卷可憑。上訴人雖執
      詞稱原審判決以情境證據臆測、未見事實證據判斷云云。
      然審酌原審判決及刑事判決均以「被上訴人之陳述」、「
      上訴人之供詞」、「交通事故現場圖」、「談話紀錄表」
      、「調查報告表(一)(二)」、「現場照片」、「證人徐子婷之
      證詞」、「鑑定意見書」等證據，綜合研判事故當時發生
      之狀況而為取捨事實及適用法律，其認事用法均無違誤，
      並無上訴人所指摘之事；且前揭判決所引用之證據均屬積
      極證據，並無上訴人所指未引積極證據云云；再以，證據
      之證明力係由法院認定，故證明力之強弱，非由上訴人認
      定之，上訴人自行認定原審以情境證據臆測，作為推翻原
      審判決之理由，委無可採。
（五）原審認定之上訴人應給付被上訴人之慰撫金額度是否適當
      ？
      上訴人復主張：所謂非財產上損害未明、年息百分之五計
      算遲延利息無理由云云，惟查：上訴人因過失而與被上訴
      人乙○○騎乘之機車發生擦撞之交通事故等情，已如前述
      ，而被上訴人乙○○因而受有右手肘、左大腿、右膝、右
      小腿多處擦傷，亦有長庚紀念醫院診斷證明書乙紙附於臺
      灣臺北地方法院檢察署96年度偵字第101號卷宗可參，被
      上訴人因而支付醫療費用820元，業據其提出之醫療費用
      收據在卷可稽，揆諸前揭民法相關規定，被上訴人乙○○
      請求上訴人賠償醫療費用820元，洵屬有據。被上訴人另
      請求上訴人給付5萬元非財產之損害賠償，經原審審酌被
      上訴人之傷勢尚屬輕微，及上訴人之過失狀況等一切情狀
      ，認被上訴人請求以1萬元為適當，逾此部分之請求，則
      無理由。按，非財產上損害賠償，既係民法第195條第1項
      前段所明文規定，而所謂遲延利息之計算標準為百分之五
      ，亦為民法第203條所明定。又依民法第229條規定，給付
      無確定期限者，債務人於債權人得請求給付時，經其催告
      而未為給付，自受催告時起，負遲延責任；遲延之債務，
      以支付金錢為標的者，債權人得請求依法定利率計算之遲
      延利息，民法第229條第2項前段、第233條第1項前段亦分
      別定有明文。本件被上訴人於原審以書狀提起附帶民事訴
      訟，其起訴狀繕本於96年10月30日送達上訴人，有送達證
      書附卷可參，故本件應以上訴人收受被上訴人起訴狀繕本
      之翌日起負遲延責任，是被上訴人請求前揭金額及自96
      年10月31日起至清償日止按年息百分之五計算之利息，自
      有理由，應予准許。
五、綜上所述，被上訴人基於侵權行為之法律關係，請求上訴人
    給付1萬820元，及自起訴狀繕本送達之翌日即96年10月31日
    起至清償日止按年息5%計算之利息部分，為有理由，應予准
    許，至逾此部分之請求，為無理由，應予駁回。則原審判命
    上訴人如數給付，並駁回被上訴人其餘之請求，且依民事訴
    訟法第389條第1項第3款規定，依職權宣告假執行，核無違
    誤，上訴意旨指摘原判決不當，求予廢棄改判如其上訴聲明
    所示，為無理由，應駁回上訴。
六、本件事證已臻明確，兩造其餘主張陳述及所提之證據，經審
    酌後於本件判決結果無影響，爰不逐一論駁，附此敘明。
七、據上論結，本件上訴無理由，依民事訴訟法第436之1第3項
    、第449條第1項、第78條，判決如主文。
中    華    民    國    98    年    6    月    25    日
                 民事第四庭    審判長法  官  周祖民
                                     法  官  賴武志
                                     法  官  張瑜鳳
以上正本係照原本作成。
不得上訴。
中    華    民    國    98    年    6    月    25    日
                                     書記官  羅元秀


司法院資訊處製作；財團法人民間司法改革基金會備份。
